【裁判字號】    95,上訴,284
【裁判日期】    950213
【裁判案由】    偽造文書等
【裁判全文】
臺灣高等法院刑事判決                 95年度上訴字第284號
上訴人  台灣台北地方法院檢察署檢察官
被  告  甲○○
                （現另案於台灣台中看守所執行中）
上列上訴人因被告詐欺案件，不服台灣台北地方法院94年度易字
第2019號，中華民國94年12月12日第一審判決（起訴案號：台灣
台北地方法院檢察署93年偵字第21510號），提起上訴，本院判
決如下：
    主  文
原判決撤銷，發回台灣台北地方法院。
    理  由
一、本件原審以被告因另案通緝而偽造「丙○○」身分證，並自
    八十九年六月五日起至九十二年十二月十九日止，連續冒「
    丙○○」之名，並偽造「丙○○」名義之各項申請書私文書
    而申請駕駛執照、中華民國普通護照、臺灣地區居民來往大
    陸通行證後，持以入出境，又偽造「丙○○」名義之信用卡
    申請書向中國信託商業銀行申請信用卡，且持以刷卡購物而
    偽造「丙○○」名義之簽帳單私文書，並詐得各項財物、利
    益等而犯刑法第二百十六條、第二百十條行使偽造私文書罪
    、第二百十六條、第二百十二條行使偽造特種文書罪、第二
    百十六條、第二百十四條行使使公務員登載不實文書罪及第
    三百三十九條第一項詐欺取財罪、同條第二項詐欺得利罪，
    經臺灣臺中地方法院於九十二年十二月三十一日以九十三年
    度訴字第二九七四號判決有期徒刑一年六月確定，有該判決
    書及臺灣高等法院被告前案紀錄表可稽。而本件檢察官起訴
    認被告於九十年五月間冒「丙○○」名義與被害人簽署協議
    書而向被害人詐得五百萬元財物，另涉刑法第三百三十九條
    第一項詐欺取財罪嫌，惟被告既係因躲避查緝而冒用「丙○
    ○」之名義為各項偽造文書、詐欺等犯行，且手法相同，犯
    罪時間又在上開連續犯行之中，顯係基於概括犯意為之，為
    連續犯，屬裁判上一罪，其連續犯之一部既經判決確定，其
    效力即及於全部，爰不經言詞辯論，逕為諭知免訴之判決，
    固非無見。
二、惟按連續犯之所謂出於概括犯意，必須其多次犯罪行為自始
    均在一個預定犯罪計畫以內，出於主觀上始終同一犯意之進
    行，若中途另有新犯意發生，縱所犯為同一罪名，究非連續
    其初發的意思，即不能成立連續犯。最高法院70年台上字第
    6296號著有判例可供參照。經查本件被告固係冒「丙○○」
    之名與被害人乙○○簽約詐欺投資款新台幣（下同）500 萬
    元，但本案之發生係因張國隆及程國弘之介紹，被害人始與
    被告認識，得知被告在國外經商，極需資金周轉，而與被告
    簽約，投資500萬元，已據被害人供明在卷。被告此部分之
    犯行，核與業經判決確定部分之手法似有不同（判決確定部
    分，為以冒名取得之信用卡刷卡消費，供生活所需，以冒名
    取得之護照出入境，以冒名取得之駕駛執照駕駛汽車）且被
    告於檢察官偵查中亦坦承本件與已判決確定之部分，並非相
    同 (見93年度偵字第21510號卷第 102頁)，被告是否基於同
    一之概括犯意為之，或另有新犯意，即有再詳加調查之必要
    ，原審未經傳訊被告加以究明，遽以認定其係基於概括犯意
    反覆為之，自有違誤。檢察官上訴意旨執此指摘原判決不當
    為有理由，自應將原判決撤銷，發回原審法院詳加調查，另
    為妥適之判決，並不經言詞辯論而為判決。
據上論斷，應依刑事訴訟法第369條第1項但書、第372條，判決
如主文。
中    華    民    國    95    年    2     月    13    日
                    刑事第六庭  審判長法  官  陳祐治
                                      法  官  王炳梁
                                      法  官  莊謙崇
以上正本證明與原本無異。
如不服本判決，應於收受送達後十日內向本院提出上訴書狀，其
未敘述上訴之理由者並得於提起上訴後十日內向本院補提理由書
（均須按他造當事人之人數附繕本）。
                                      書記官  丁淑蘭
中    華    民    國    95    年    2     月    13    日


司法院資訊處製作；財團法人民間司法改革基金會備份。
